【裁判字號】    99,易,533
【裁判日期】    990630
【裁判案由】    妨害自由
【裁判全文】
臺灣板橋地方法院刑事判決               99年度易字第533號
公  訴  人  臺灣板橋地方法院檢察署檢察官
被      告  乙○○
上列被告因妨害自由案件，經檢察官提起公訴（98年度偵字第24
963 號），本院判決如下：
    主  文
乙○○犯恐嚇危害安全罪，處有期徒刑月，如易科罰金，以新
臺幣壹仟元折算壹日。
    事  實
一、乙○○於民國98年7 月29日晚間9 時許，前往台北縣三重市
    ○○○路8 巷22號前尋找其姐夫甲○○，就甲○○之妻即乙○○之姐陳秀玉居住於娘家之事發生口角，並進而互毆（二
    人所涉傷害罪嫌部分，因已分別撤回告訴，均經檢察官為不
    起訴處分確定），詎料乙○○竟另基於恐嚇危害安全之犯意
    ，對甲○○恫稱「我會叫人把你帶走」等語，以此加害自由
    之惡害，通知甲○○，使甲○○心生畏懼，足生損害於其安
    全。
二、案經甲○○訴由臺北縣政府警察局三重分局報請臺灣板橋地
    方法院檢察署檢察官偵查起訴。
    理  由
一、按被告以外之人於審判外之言詞或書面陳述，除法律有規定
    外，不得作為證據，刑事訴訟法第159 條第1 項雖定有明文
    ；惟按被告以外之人於審判外之陳述，雖不符前四條之規定
    ，而經當事人於審判程序同意作為證據，法院審酌該言詞陳
    述或書面陳述作成時之情況，認為適當者，亦得為證據。當
    事人、代理人或辯護人於法院調查證據時，知有第159 條第
    1 項不得為證據之情形，而未於言詞辯論終結前聲明異議者
    ，視為有前項之同意，刑事訴訟法第159 條之5 亦有明定。
    經查，本判決以下所引證據經本院於審判期日調查證據時提
    示被告並告以要旨後，公訴人及被告均未於言詞辯論終結前
    就證據能力表示爭執，且本院審酌前揭證據之作成或取得，
    復無基於不正方法或顯不可信之情形，揆諸前揭規定，應均
    有證據能力。
二、訊據被告乙○○矢口否認上揭犯行，辯稱：我和告訴人甲○○只有互毆，我沒有恐嚇他，本件是因為告訴人把我大姐丟
    在娘家不聞不問，毫無責任，我才會去找他，希望他能和我
    大姐和好，並把我大姐帶回去一起生活，但告訴人的態度很
    傲慢，所以我們才會發生爭執而互毆，但我並沒有向告訴人
    說要將他帶走這種恐嚇的話，我如果有恐嚇告訴人，告訴人
    可以理直氣壯的控告我，如今卻鑽法律，在先前當庭與我在
    傷害案互相撤告，是怕我告他傷害，他會有前科，然告訴人
    卻在法定提告的六個月將到期前，對我誣告恐嚇，而證人丙○○是告訴人的大嫂，她說的話怎麼能相信云云。惟查：
    (一)上揭事實，業據證人丙○○於本院審理中證稱：我認識在
      庭上的被告，他是告訴人甲○○太太的弟弟，在我小叔甲○○結婚的時候我見過被告一次；我第二次見到被告，就
      是案發這一次。我平常在中國工作，回台時住在台北縣三
      重市○○○路八巷22號9 樓，98年7 月29日晚上甲○○下
      去倒垃圾，沒多久他按對講機叫我下樓，我感覺他好像跟
      人家吵架，我就跟我姪兒李展毅下去，我下去之後，在我
      們大樓的大門外面，就看到甲○○滿臉是血，當時現場還
      有二、三個鄰居，我記得有一個女的，一個男的，但是誰
      我不記得了，我有走過去，被告就是一直要打甲○○的感
      覺，我就把被告稍微拉開，鄰居也有幫忙勸分開，被告就
      一直想要攻擊甲○○，被告在罵甲○○的當中，他說他早
      就想就叫人把甲○○帶走的意思，我就安撫被告，叫甲○○先上樓，因為甲○○已經受傷流血，我怕他被打，所以
      先叫他上樓，之後我才上樓，因為很害怕，所以就報警。
      我能夠確認被告有說要找人把甲○○帶走這句話，因為被
      告講這句話的時候，就是我在分開被告及甲○○的時候，
      被告在我面前用手指著甲○○說這句話，所以我記得，我
      聽的很清楚，沒有誤認。被告當時還有說甲○○跟被告姐
      姐離婚的事情，被告說甲○○不趕快辦一辦離婚，說小孩
      子都是被告的媽媽在養，類似這樣子的話等語，甚為明確
      （見本院卷第28－30頁）。
    (二)而證人丙○○前開證言亦核與證人即告訴甲○○於警詢、
      偵查中證稱：98年7 月29日下午9 時許，被告到我住的台
      北縣三重市○○○路八巷22號大樓樓下，問我為何不與他
      姐姐陳秀玉辦離婚，我回答說是陳秀玉不辦離婚，叫他回
      去問陳秀玉，被告就說我都不解決，出手打我，然後在我
      大嫂丙○○及姪兒李展毅還有鄰居在旁時又出手打我，並
      出言恐嚇我說要叫人把我帶走要我好看等語相符（見偵查
      卷第6 －11頁），應堪採信。
    (三)被告雖辯稱告訴人鑽法律漏洞，先前當庭與其在傷害案互
      相撤回告訴，以免有前科，卻又在法定提告的六個月將到
      期前，對其誣告恐嚇云云。惟查，本件告訴人於98年7 月
      31日警詢中已就前開恐嚇犯行指訴綦詳，並表明告訴之意
      （見偵查卷第7 頁）；迄至98年10月12日偵查中被告與告
      訴人互相撤回傷害告訴之訊問中，告訴人仍堅持被告於前
      開時地有對其出言恐嚇無誤（見偵查卷第26頁），經核前
      後一致，殊無分別。況且，刑法第305 條恐嚇危害安全罪
      並非告訴乃論之罪，是以被告指稱告訴人鑽法律漏洞，待
      雙方撤回傷害告訴後始提出恐嚇之告訴云云，顯與客觀事
      證不符，自不足採信。再者，本件告訴人甲○○於前開偵
      查庭訊中，雖指稱被告有出言恐嚇伊，惟亦陳明不再追究
      被告恐嚇刑責之意，足見證人即告訴人甲○○當時對被告
      殊無惡意可言，自無誣指被告犯罪之可能，其所言應堪憑
      信。
    (四)至被告雖聲請傳喚證人丁○○出庭作證以證明其本人並未
      對告訴人出言恐嚇云云，惟證人丁○○於本院審理中係證
      稱：去年98年7 月29日下午8 時許，我去買豬腳飯，豬腳
      飯的店就在案發地點的斜對面巷口。當時我買完豬腳飯，
      在等豬腳飯的時候，就看到有兩個人在巷子裡面互罵罵的
      很兇，我看到其中有一個人是我認識的被告，我就在想他
      為什麼會在這裡，應該是被告大姐小萍夫妻的事情，我有
      聽說被告的大姐夫把被告的大姐放在娘家很久都不管，我
      想被告應該是想勸他大姐夫把妻兒帶回去，我當時聽被告
      確實是講這樣，我聽到對方很大聲的說，你出去你不要講
      ，然後兩個人就打起來，打一打之後，被告騎著摩托車就
      走了。我當時站的那個位置距離他們打架的位置距離大概
      是二十到三十公尺；當時我看到他們兩位在打架，沒有其
      他鄰居出來勸阻，我只有看到剛才那位作證的證人（即丙○○）有出來勸阻，其他人是在圍觀，沒有勸架。我記得
      被告一直跟他大姊夫說，要把他大姐接回去，不然還算什
      麼男人，一直把大姐丟在娘家之類的，這些話是在他們打
      架之前說的。他們打一打，後面就有剛才那位證人（即丙○○）出來勸導，就不打了，當時發生什麼事情也我不曉
      得，我也沒有聽到丙○○說什麼。後來被告就騎摩托車走
      了，大家就散了。當時我沒有上前勸架，因為我知道是家
      務事，所以我才沒有上前勸架，我是一直站在豬腳店的門
      口的旁邊看，沒有走過去等語（見本院卷第30－31頁）。
      是以證人丁○○前揭證述縱認屬實，依其距離糾紛發生地
      點達20至30公尺，又未走進案發地點，亦未能聽見當時在
      場之丙○○說話之內容等情狀以觀，證人丁○○對於本件
      案發經過之觀察與記憶顯然並不詳實明確，本院自難僅憑
      其於案發後一年在本院證稱不記得被告有向告訴人說過要
      叫人把告訴人帶走等情，即遽行推論被告於客觀上確實無
      此行為。況且，證人丁○○於本院審理中，經檢察官提示
      偵查卷第38頁監視器翻拍照片，詢以上開照片中有無照到
      其所稱賣豬腳飯的店，證人丁○○答以：「沒有，這張照
      片是照巷口裡面的，看不出來豬腳飯的店在哪。」云云（
      見本院卷第30頁背面），核與被告於本院審理中供稱上開
      照片中所示之店面即係賣豬腳飯那一家等語（見本院卷第
      43頁背面）完全相反，亦足徵證人丁○○所言與事實有所
      出入，其記憶顯有誤差，證言非無瑕疵可指，自難遽予全
      盤採信。
    (五)綜上所述，被告所辯顯與常情有悖，不足採信。本件事證
      已甚明確，被告犯行堪以認定。
三、核被告以加害身體、自由之事，恐嚇他人，致生危害於安全
    ，所為係犯刑法第305 條之恐嚇危害安全罪。爰審酌被告為
    成年人，不思以理性手段處理家庭糾紛，竟情緒失控而出言
    恐嚇告訴人，其犯罪之動機、目的、手段均殊非可取，所生
    危害非輕，又其犯罪後矢口否認犯行，毫無悔意，態度顯然
    不佳，暨告訴人於偵查中表明不追究被告恐嚇刑責等一切情
    狀，量處如主文所示之刑，並諭知易科罰金之折算標準，以
    資懲儆。
據上論斷，應依刑事訴訟法第299 條第1 項前段，刑法第305 條
、第41條第1 項前段，刑法施行法第1 條之1 ，判決如主文。
本案經檢察官林常智到庭執行職務。
中    華    民    國    99    年    6     月    30    日
                  刑事第二十一庭法  官  許映鈞
以上正本證明與原本無異。
如不服本判決應於收受判決後10日內向本院提出上訴書狀，並
應敘述具體理由。其未敘述上訴理由者，應於上訴期間屆滿後
20日內向本院補提理由書（均須按他造當事人之人數附繕本）
「切勿逕送上級法院」。
                                書記官  蔡一如
中    華    民    國    99    年    6     月    30    日
附錄本案論罪科刑法條全文：
刑法第305條：
以加害生命、身體、自由、名譽、財產之事，恐嚇他人，致生危
害於安全者，處 2 年以下有期徒刑、拘役或 300 元以下罰金。

司法院資訊處製作；財團法人民間司法改革基金會備份。
